【裁判字號】    97,上更(一),104
【裁判日期】    970513
【裁判案由】    毒品危害防制條例
【裁判全文】
臺灣高等法院臺中分院刑事判決     97年度上更(一)字第104號
上  訴  人
即  被  告  丁○○
                    現另案於臺灣雲林第二監獄執行
                    目前寄押台中監獄
指定辯護人  本院公設辯護人  賴泰鈞
上列上訴人因毒品危害防制條例案件，不服臺灣彰化地方法院95
年度訴字第2138號中華民國96年5月2日第一審判決（起訴案號：
臺灣彰化地方法院檢察署95年度偵字第10003、10747、10977、
11458號 ），提起上訴，本院判決如下：
    主  文
原判決撤銷。
丁○○所犯罪名及處罰，詳如附表「所犯罪名及處罰」欄所示。
應執行有期徒刑拾柒年，扣案之第一級毒品海洛因捌包（合計淨
重柒公克）均沒收銷燬之；外包裝捌只、行動電話支 (含SIM
卡貳張）、電子磅秤壹個、塑膠鏟管貳支、分裝袋壹包，均沒收
。未扣案之販賣第一級毒品所得新台幣陸仟伍佰元沒收，如全部
或一部不能沒收時，以其財產抵償之。
    事  實
一、丁○○前因違反毒品危害防制條例、竊盜案件，經台灣南投
    地方法院、台灣彰化地方法院分別判處有期徒刑9月、4月確
    定，嗣經台灣彰化地方法院裁定定其應執行刑為有期徒刑1
    年，甫於民國93年12月15日因縮短刑期執行完畢。
二、詎丁○○仍不知警惕，明知海洛因業經毒品危害防制條例列
    為第一級毒品管制，不得非法販賣，竟意圖販賣第一級毒品
    海洛因以賺取差價牟利，以其所有之行動電話3支（交換使
    用門號為0000000000、0000000000號之SIM卡）作為對外聯
    絡販賣第一級毒品海洛因之通訊工具，由欲購買第一級毒品
    海洛因者，撥打前開行動電話號碼，與丁○○聯繫交易時間
    、地點、數量及價格等事宜後，再由丁○○依約前往交易，
    以此方式反覆延續實施下列販賣第一級毒品海洛因之行為：
(一)、自95年8月25日起至95年9月26日止，莊新發（施用毒品部分
    ，另案偵辦中）以電話撥打丁○○所使用之上開行動電話，
    嗣約定好交易之時間、地點及數量後，即由丁○○依約將莊
    新發所欲購買之海洛因，持往彰化縣溪湖鎮成功國中附近、
    同鎮果菜市場等地完成交易。丁○○即以上開方式販賣新台
    幣（下同）500元海洛因予莊新發3次（毒品重量均不詳）。
    販賣海洛因所得共計1500元。
(二)、自95年8月間某日起至95年9月間某日止，丙○○（施用毒品
    部分，另案偵辦中）以電話撥打丁○○所使用之前開行動電
    話，向丁○○購買海洛因，嗣約定好交易之時間、地點及數
    量後，即由丁○○將將丙○○所欲購買之海洛因，持往彰化
    縣溪湖鎮之地政事務所、彰化縣埤頭鄉之鹿島橋附近完成交
    易。丁○○即以上開方式販賣1000元海洛因予丙○○3次（
    毒品重量均不詳），販賣海洛因所得共計3000元。
(三)、95年9月間，乙○○（施用毒品部分，另案偵辦中）以電話
    撥打丁○○所使用之行動電話，向丁○○購買海洛因，嗣約
    定好交易之時間、地點及數量後，即由丁○○將將乙○○所
    欲購買之海洛因，持往彰化縣溪湖鎮○○路附近之產業道路
    旁完成交易。丁○○即以上開方式販賣1000元海洛因予乙○○1次、販賣500元海洛因予乙○○2次（毒品重量均不詳）
    。共計販賣予乙○○3次，販賣海洛因所得共計2000元。
(四)、嗣於95年11月1日上午10時15分許，在彰化縣溪湖鎮○○里
    ○○路209號丁○○住處，為警持搜索票執行搜索而查獲，
    並扣得海洛因8包（合計淨重7公克），及丁○○所有供販賣
    毒品所用之電子磅秤1個、行動電話3支、分裝第一級毒品海
    洛因所用塑膠鏟管2支、分裝袋1包等物，而查悉上情。
三、案經彰化縣警察局溪湖分局、北斗分局報請臺灣彰化地方法
    院檢察署檢察官偵查起訴。
    理  由
壹、程序方面
一、按被告以外之人於檢察事務官、司法警察官或司法警察調查
    中所為之陳述，與審判中不符時，其先前之陳述具有較可信
    之特別情況，且為證明犯罪事實存否所必要者，得為證據，
    刑事訴訟法第159條之2定有明文。所謂「前後陳述不符」之
    要件，應就前後階段之陳述進行整體判斷，以決定其間是否
    具有實質性差異，惟無須針對全部陳述作比較，陳述之一部
    分有不符，亦屬之。而所謂「較可信之特別情況」之情形，
    亦應就前後陳述時之各種外部情況進行比較，以資決定何者
    外部情況具有可信性。若陳述係在特別可信之情況下所為，
    則虛偽陳述之危險性即不高，雖係審判外陳述，或未經被告
    反對詰問，仍得承認其有證據能力。所稱「外部情況」之認
    定，例如１、時間之間隔：陳述人先前陳述是在記憶猶新的
    情況下直接作成，一般與事實較相近，事後即可能因記憶減
    弱或變化，致有不清晰或陳述不符之現象發生。２、有意識
    的迴避：由於先前陳述時被告未在場，是陳述人直接面對詢
    問警員所為陳述較為坦然；事後可能因陳述人對被告有所顧
    忌或同情，因而在被告面前較不願陳述不利被告之事實。３
    、受外力干擾：陳述人單獨面對檢察事務官或司法警察（官）
    所為之陳述，程度上較少會受到強暴、脅迫、詐欺、利誘或
    收買等外力之影響，其陳述較趨於真實。若被告在庭或有其
    他成員參與旁聽時，陳述人可能會本能的作出迴避對被告不
    利之證述，或因不想生事乃虛構事實而為陳述。４、事後串
    謀：目擊證人對警察描述所目睹情形，因較無時間或動機去
    編造事實，客觀上亦較難認與被告間有勾串情事，其陳述具
    有較可信性。但事後因特殊關係，雙方可能因串謀而統一口
    徑；或事後情況變化，兩者從原先敵對關係變成現在友好關
    係等情形，其陳述即易偏離事實而較不可信。５、警詢或檢
    察事務官所作之偵查筆錄記載是否完整：如上開筆錄對於犯
    罪之構成要件、犯罪態樣、加重減輕事由或起訴合法要件等
    事實或情況，均翔實記載完整，自可推定證人之陳述，與事
    實較為相近，而可信為真實。法院應斟酌上列因素綜合判斷
    ，亦應細究陳述人之問答態度、表情與舉動之變化，此一要
    件係屬訴訟法事實之證明，以自由證明為已足，且應由主張
    此項證據之人證明。惟此僅係確定上開陳述有無證據能力而
    已，至該證據具有證據能力後，其證據力之強弱問題，仍待
    法院綜合全辯論意旨及調查證據所得，依法認定之。本件證
    人莊新發於警詢時均係證稱向被告丁○○購買海洛因，但於
    本院前審審理時則否認向被告購買海洛因，改稱：係請被告
    幫伊調海洛因3次等語，而有前後陳述不符之情形。本院審
    酌證人莊新發於警詢中之證述，因距案發日較近，當時記憶
    較深刻，可立即反應所知，不致因時隔日久而遺忘案情；且
    較無來自被告同庭在場之壓力而出於虛偽不實之指證，或故
    為迴護被告之機會，因此所為之供述均較為具體明確，並參
    照後開監察譯文及被告於偵訊、原審及本院審理時已坦承在
    卷等情，揆諸上開說明，應認其於警詢中所為之陳述，客觀
    上應具有較可信之特別情況，且亦為證明犯罪事實存否所必
    要，是依上開規定，莊新發於警詢之證言自有證據能力。
二、按被告以外之人於偵查中向檢察官所為陳述，除顯有不可信
    之情況者外，得為證據，刑事訴訟法第159條之1第2項定有
    明文。偵查中對被告以外之人所為之偵查筆錄，或被告以外
    之人向檢察官所提之書面陳述，性質上均屬傳聞證據。惟現
    階段刑事訴訟法規定檢察官代表國家偵查犯罪、實施公訴，
    依法其有訊問被告、證人及鑑定人之權，證人、鑑定人且須
    具結，而實務運作時，檢察官偵查中向被告以外之人所取得
    之陳述，原則上均能遵守法律規定，不致違法取供，其可信
    度極高，職是，被告以外之人前於偵查中已具結而為證述，
    除反對該項供述得具有證據能力之一方，已釋明「顯有不可
    信之情況」之理由外，不宜以該證人未能於審判中接受他造
    之反對詰問為由，即遽指該證人於偵查中之陳述不具證據能
    力。本件證人乙○○、丙○○於檢察官偵查中所為之陳述，
    均經具結，有結文附卷可稽（見偵10003卷P48-49、52、P54
    -55、P57），且並無證據證明上開證述有何顯不可信之情況
    ，依上說明，其等於偵查中之證言自均具有證據能力。
貳、實體部分
甲、有罪部分：
一、犯罪事實二之(一)、(二)部分：
    此部分犯罪事實，訊據被告丁○○於原審及本院審理中均坦
    白承認（見原審卷P29背面、P30背面、第97頁背面，本院卷
    P138背面），核與證人莊新發於警訊及證人丙○○於偵查及
    本院審理時證述之情節均屬相符（見0000000000號警卷P23-
    25、10003號偵卷P54-55、本院卷P136-137)，並有臺灣彰化
    地方法院檢察署【通訊監察書】1份（門號0000- 000000附
    於95北警分偵字第23286號警卷32至33頁）及其等所附之被
    告與證人莊新發、丙○○間販賣毒品之通訊監察譯文等在卷
    可參 (見0000000000號警卷P28、P42)，且徵諸上開證人莊
    新發、丙○○2人分別有施用海洛因毒品之前科紀錄，亦有
    臺灣高等法院被告前案紀錄表、內政部警政署刑案資訊系統
    個別查詢摘要表附卷可查，則其等有施用海洛因之情事，應
    為屬實。此外，並有白粉8包、電子磅秤1個、行動電話3支
    、塑膠鏟管2支、分裝袋1包等物扣案可稽。另上開扣案白粉
    8 包經鑑定確含海洛因成分，亦有法務部調查局95年12月9
    日調科壹字第09523045030號鑑定書在卷為憑（見原審卷P61
    ），益徵被告上開自白與事實相符。至於，證人莊新發於96
    年10月18日本院前審審理時改稱：伊係請被告幫伊調（貨）
    ，伊再去成功國中拿云云。惟查，證人莊新發於上開警詢中
    已指證：向綽號「阿扁」之被告購買三次海洛因，每次500
    元，並詳述交易時間、地點各節，而且，觀之上開監聽譯文
    ，莊新發並未提及要被告為其調貨之意思，反而係直接約定
    數量、交易地點，此外，被告於偵訊、原審及院審理時亦坦
    承販賣海洛因予莊新發。可見莊新發上開警詢陳述信憑性甚
    高。是以，莊新發在本件被告因販賣第一級毒品案件在本院
    作證時翻異前詞，應係被告同時在庭，迫於心理壓力，所為
    迴護之詞，不足憑採。
二、犯罪事實二之(三)部分：
    訊據被告雖不否認有將將第一級毒品交付乙○○之行為，惟
    辯稱係與乙○○合資向上手購貨或幫乙○○向上手調貨云云
    。惟查：
(一)、被告曾於上開犯罪事實二之(三)所載時、地，販賣3次海洛因
    予證人乙○○等情，業據證人乙○○於95年12月19日偵訊時
    具結證稱：「〔曾否向他（丁○○）買海洛因？〕於95年9
    月份，向丁○○買過2次，1次500元，1次1000元，我用我家
    0000000號或公共電話打他0000000000，跟他約在溪湖鎮○○路附近產業道路交易，一手交錢，一手交海洛因。（95
    年9月27日與丁○○的通聯談什麼？）要用我的名義辦電話
    門號給丁○○使用，但後來我的名字不能辦手機，過2、3天
    ，我有再跟他買500元的海洛因，【但錢先跟他欠著】，貨
    地點也在顯光路附近，包括這次，我共買了3次」等語（見
    偵10003卷p48、49）及於本院審理時亦證稱：伊於95年9月
    間施用海洛因毒品之來源均係向以電話與在庭被告聯絡而拿
    取的，員警曾提示與被告間之通訊譯文內容，確實告知係買
    毒品等情，且於當庭再度提示通訊譯文內容（如理由二(二)所
    載）時，仍證稱：當時譯文所述之「東西」係指辦電話號碼
    （指手機門號），又譯文所述「昨天的東西還沒有處理」，
    亦明確證稱係指昨天向被告買毒品的錢還沒有給等語，且對
    於是被告辯稱係與證人乙○○共同向上手拿取毒品，非與販
    賣毒品予證人乙○○時，證人乙○○仍當庭證稱雖曾與被告
    一起去拿毒品，但與所證稱伊曾向被告買毒品等情，係二回
    事，復於被告辯護人當庭詰問有無向被告購買毒品時，亦證
    稱確實有此事等語明確（見本院卷p134-135背面)，且證人
    乙○○在警方提供4張照片中，亦指認出被告即販賣海洛因
    給伊之人，有乙○○簽名捺印之指認照片在卷可稽（見警
    0000000000卷p14)。
(二)、又，證人乙○○以000000000號電話，於95年9月27日10時53
    分，撥打被告所使用0000000000號行動電話，其對話如下：
    （見警0000000000卷p13）
    「Ｂ（代表乙○○）：我要過去找你，方便嗎。
      Ａ（代表被告）：不用啦，你昨天他的『東西』還沒給我處
                      理。
      Ｂ：就……
      Ａ：好那過來，我們一起去辦。」
    以上通訊監察譯文，經證人乙○○於警詢時已當場閱覽，並
    並在該則譯文上簽名捺印 (見同上警卷P13)，且表示係向被
    告談論手機及提及前一日購買之海洛因尚未付錢所撥打的（
    見本院卷p135)，核與證人乙○○上開偵查及本院審理時指
    證情節相符。而且，被告於95年12月19日偵查中，在其辯護
    人陪同下供稱：「（曾否賣海洛因給乙○○、陳盈霖？）有
    。（賣予乙○○幾次？）大概2、3次，於95年9月份，每次
    買500或1000元，他打我的手機0000000000與我聯絡，約在
    溪湖鎮○○路附近產業道路交易，一手交錢，一手交海洛因
    ，【一次是用欠的】」等語（見偵10003卷p46）。復於95年
    12月28日原審準備程序、96年4月18日原審審理中均自承：
    「95年9月間，販賣第一級毒品海洛  因予乙○○3次，1 次
    1000元，2次500元」等語（見原審卷p30、97背面），核與
    證人乙○○偵訊中指證情節相互吻合。益可見證人乙○○於
    偵訊指證屬實。而被告於本院前審所辯調貨及本院審理時辯
    稱共同購買云云，均屬卸責之詞，不足採信。
三、又我國查緝販賣毒品執法甚嚴，又販賣海洛因既係違法行為
    ，當非可公然為之，亦無公定價格，且容易分裝並增減份量
    ，而每次買賣之價量，可能隨時依雙方關係深淺、資力、需
    求量及對行情之認知、來源是否充裕、購買者被查獲時供述
    購買對象之可能風險之評估等情形，而異其標準，非可一概
    而論；販賣之利得，除被告就販賣之價量俱明確供述外，委
    難察得實情，販賣之人從價差或量差中牟利之方式雖異，其
    意圖營利之販賣行為則同一。是以因海洛因量微價高，販賣
    者率有暴利可圖，苟非意圖販賣營利，一般人焉有可能甘冒
    重度刑責而販賣海洛因，堪認被告於偵查中時供述自從開始
    賣，賺的錢買毒品施用等語與常情相符，被告確有營利之意
    圖甚明。
四、此外，並有白粉8包、電子磅秤1個、行動電話3支、塑膠鏟
    管2支、分裝袋1包等物扣案可稽，而該扣案白粉8包經鑑定
    確含海洛因成分，亦有法務部調查局95年12月9日調科壹字
    第09523045030號鑑定書在卷為憑（見原審卷第61頁），益
    徵被告於偵訊、原審及本院審理時之自白與事實相符。
五、末按毒品危害防制條例第17條規定：「犯第4條第1項至第4
    項、第5條第1項至第4項前段、第6條第1項至第4項、第7條
    第1項至第4項、第8條第1項至第4項、第10條或第11條第1項
    、第2項之罪，供出毒品來源，因而破獲者，得減輕其刑。
    」。本件被告於本案所犯係毒品危害防制條例第4條第1項之
    罪，屬得依同條例第17條規定減輕其刑之罪，如符合「供出
    毒品來源，並因而破獲」之要件，即得邀享此規定減輕其刑
    之寬典。查：本件被告於警詢時即供稱毒品之來源係向綽號
    「兄仔」之男子所買的，其聯絡電話為0000-000-000號（見
    警0000000000號卷p2、3)，至於被告販賣毒品一案，經警方
    對其電話進行監聽時，雖懷疑其毒品上手為綽號兄仔，然於
    對被告及上開兄仔使用之門號進行監聽後，因尚無任何明確
    證據，而尚未偵破兄仔販賣一案，而僅對被告販毒部分，於
    95年11月1日順利偵破，且於對被告進行詢問時，經由被告
    之供述其毒品上手為綽號兄仔之人男子，經通聯調閱得知兄
    仔之真實年籍為江富義，並於95年12月29日前往彰化看守所
    借訊被告時，亦由被告指證江富義即為兄仔之人，彰化縣北
    斗分局遂依被告之調查筆錄、指認紀錄，聲請對江富義之行
    動電進行監聽，因江富義已有防備，且僅被告一人之指證，
    仍需長期監控，遂於本院前審辯論終結前，尚未偵結，嗣於
    本院審理期間，臺灣彰化地方法院檢察署檢察官因接獲線報
    ，對江富義電話施以通訊監察後，循線陸續查獲相關資料，
    於97年3月31日以96年度偵字第9843、偵緝字第717號起訴書
    對江富義販賣第一級毒品犯行提起公訴，有彰化縣警察局北
    斗分局96年9月4日北警分偵字第096001 1667號函附職務報
    告書、調查筆錄、指認紀錄表及臺灣彰化地方法院檢察署檢
    察官96年度偵字第9843、偵緝字第717號7起訴書在卷可稽 (
    見上訴審卷p51-65、本院卷p119-125)，足證本件已有因被
    告之供述，而破獲其毒品海洛因來源之情事。依前開說明，
    被告自得依毒品危害防制條例第17條規定減輕其刑。
六、綜上所述，本件被告販賣第一級毒品予莊新發、丙○○、乙○○之事實，均臻明確，其犯行洵堪認定，應依法論科。
七、法律之適用：
(一)、按海洛因係毒品危害防制條例第2條第2項第1款所管制之第
    一級毒品，不得非法持有、販賣。核被告丁○○所為係犯毒
    品危害防制條例第4條第1項之販賣第一級毒品罪。被告為販
    賣而持有第一級毒品之低度行為，應為販賣第一級毒品之高
    度行為所吸收，不另論罪。
(二)、94年2月2日修正公布並於95年7月1日施行之刑法，基於刑罰
    公平原則之考量，杜絕僥倖之犯罪心理，並避免易致鼓勵犯
    罪之誤解，已刪除第56條連續犯之規定。行為人反覆實行之
    犯罪行為茍係在刑法修正施行後者，因法律之修正已生阻斷
    連續犯之法律效果，除認應合於接續犯、繼續犯、集合犯等
    實質上一罪關係而以一罪論處外，基於一罪一罰之刑罰公平
    性，自應併合處罰。而刑法上所謂集合犯是指立法者所制定
    之犯罪構成要件中，本就預定有數個同種類之行為將反覆實
    行之犯罪而言，是將各自實現犯罪構成要件之多數行為，解
    釋為集合犯，而論以一罪；是以對於集合犯，必須從嚴解釋
    ，以符合立法者之意向。所謂集合犯，係指數犯罪構成要件
    中，本即預定有數個同種類之行為將反覆實行，雖其特質為
    行為含有反覆實行複數行為而評價為包括一罪，但並非其所
    有反覆實行之行為，皆一律認為包括一罪，仍須從行為人之
    主觀犯意，自始係基於概括性，行為之時、空上具有密切關
    係，且依社會通念，認屬包括之一罪為合理適當者，始足當
    之，否則仍應依實質競合予以併合處罰。犯罪是否包括一罪
    之集合犯，客觀上，應斟酌其法律規定文字之本來意涵、實
    現該犯罪目的之必要手段、社會生活經驗中該犯罪實行常態
    及社會通念等；主觀上，則視其是否出於行為人之一次決意
    ，並秉持刑罰公平原則，加以判斷（最高法院96年度台上字
    第1168、1850、3531、4969號等判決要旨參照)。本件被告
    意圖營利而販賣毒品海洛因計9次之行為，為實現牟利之犯
    罪目的，依吾人之生活經驗，其犯罪之實行，固以反覆、繼
    續為常態，然其販賣之時間，自95年8月25日起，迄95年9月
    底止，長達1個月許，販賣地點或在彰化縣溪湖鎮果菜市場
    、地政事務所、顯光路附近產業道路、成功國中附近或在埤
    頭鄉鹿島橋附近等處，販賣對象則包括莊新發、丙○○及洪
    取維等3人，已難認係出於一次犯意之決定，況此類綿延數
    月，異時、異地且異其對象之販賣毒品行為，依社會通念，
    殊難認以評價為一罪為適當，再者，被告多次販賣毒品，致
    該毒品氾濫，嚴重危害國人身心健康之犯罪結果，評價為集
    合犯之包括一罪，難謂符合法律規範本質，更與刪除連續犯
    之修法意旨相違，自不得認僅成立集合犯之包括一罪。是被
    告所為各次販賣毒品等犯行間，犯意有別，行為互殊，應予
    分論併罰，公訴人認被告多次犯賣海洛因犯行，係屬集合犯
    關係，尚有誤會。被告曾受如犯罪事實欄一所載有期徒刑之
    宣告並經執行完畢，此有臺灣高等法院被告前案紀錄表、臺
    灣彰化地方法院檢察署刑案資料查註紀錄表各1份在卷可考
    ，其於受有期徒刑執行完畢後5年以內故意再犯本件有期徒
    刑以上之各罪，均應依刑法第47條第1項之規定論以累犯，
    除販賣第一級毒品罪之法定本刑為死刑、無期徒刑部分依法
    不得加重外，均僅就罰金刑部分依刑法第47條第1項規定，
    加重其刑。
(三)、按毒品危害防制條例第17條規定：犯第4條第1項之罪，供出
    毒品來源，因而破獲者，得減輕其刑，其立法意旨重在鼓勵
    具體供出其上游販毒者，俾資追查該毒梟前手及其上游毒品
    ，以杜絕毒品之蔓延與氾濫為目的。被告於警偵訊時，已供
    出其上手為綽號兄仔之男子及其使用之電話門號，復經警方
    依該門號調閱相關資料，借提被告訊問時，亦指認其所指之
    兄仔即為江富義，員警並依此線報，對江富義進行持續監聽
    後，經臺灣彰化地方法院檢察署檢察官於97年3月31日對江
    富義販賣毒品犯行，提起公訴，足證檢警確實因被告之陳述
    ，持續進江富義監控，而查獲江富義販賣第一級毒品情形，
    自得依上開規定寬減其刑，並就法定罰金刑部分，先加後減
    之。
八、原審判決就被告販賣第一級毒品海洛因之犯行罪證明確，予
    以論罪科刑，固非無見。惟：(1)被告上開販賣第一級毒品海
    洛因犯行部分，原審判決認各屬「集合犯」之實質上一罪，
    尚有未恰。(2)另檢察官起訴被告販賣第一級毒品予莊新發，
    除本院認定有罪部分（3次）外，其餘販賣海洛因予莊新發
    部分（2次，詳後不另為無罪諭知部分），除被告自白外，
    查無證人莊新發證詞或有關連性之通聯紀錄可資佐證，而無
    法證明被告其餘販賣海洛因予莊新發（2次部分）之事實確
    屬實在，已詳述如前，而檢察官起訴被告多次販賣第一級毒
    品海洛因，認屬接續犯關係，有起訴書在卷可查（見原審卷
    第3頁背面）。是以，公訴人起訴被告其餘販賣第一級毒品
    海洛因予莊新發部分，應不另為無罪諭知，原審未予詳查，
    仍就此部分判處被告罪刑，亦有未恰。(3)原審法院未及審究
    江富義販賣毒品一案，已因被告供出其上手係江富義，經檢
    警陸續監控而破獲並已起訴在案，被告上開販賣第一級毒品
    犯行，應有前揭所述毒品危害防制條例第17條規定，得減輕
    其刑之適用，而刑法第59條所定減輕其刑，必於犯罪之情狀
    確可憫恕，而宣告法定最低度之刑，猶嫌過苛者，始有其適
    用，本件原審既認被告供出毒品來源因而破獲後所犯販賣第
    一級毒品罪之最低本刑無期徒刑，經減輕後，應科15年以上
    有期徒刑之刑，則其所犯之販賣第一級毒品罪，已無宣告法
    定最低度之刑即無期徒刑猶嫌過苛之情形，自無刑法第59條
    之適用，原審仍以該條文予以酌減，顯有未當。被告上訴意
    旨否認部分犯罪及主張有毒品危害防制條例第17條減輕其刑
    之適用，部分有理由、部分無理由，且原審判決既有上開可
    議之處，仍屬無可維持，應由本院將原審判決均予撤銷改判
    。爰審酌被告明知施用毒品有害身心健康，竟憑販賣戕害身
    心之海洛因牟利，無視海洛因足以使施用者導致精神障礙、
    性格異常，甚至造成生命危險之生理成癮性及心理依賴性，
    嚴重影響社會治安、戕害國民身心健康，惡性非輕，惟念及
    其犯後坦承部分犯行，及其販賣第一級毒品海洛因之數量、
    金額均非多等犯罪情節及所生危害之程度，及犯後態度等一
    切犯罪情狀，量處如主文第二項所示之刑，並定其應執行刑
    ，以資懲儆。
九、沒收：
    扣案之第一級毒品海洛因捌包（合計淨重7公克），應依毒
    品危害防制條例第18條第1項規定，沒收銷燬之。又毒品危
    害防制條例第19條第1項規定，犯販賣毒品罪者，其犯罪所
    得之財物均沒收之，係採義務沒收主義。故販賣毒品所得之
    對價，不問其中成本若干，利潤多少，均應全部諭知沒收，
    貫徹政府查禁煙毒之決心，以符立法本旨（最高法院91年度
    台上字第2419號判決意旨可供參照）。茲被告販賣第一級毒
    品所得6500元雖未扣案，仍應依上開說明及規定予以宣告沒
    收，如全部或一部不能沒收時，以其財產抵償之。另扣案之
    行動電話3支（含SIM2張卡），業經被告供明為其所有、供
    聯絡販毒之用，海洛因之外包裝8只、電子磅秤1個、塑膠鏟
    管2支、分裝袋1包，係被告所有供販賣毒品所用之物，均應
    依毒品危害防制條例第19條第1項之規定沒收之。
乙、不另為無罪諭知部分：
    公訴意旨據被告之自白，起訴被告除本院認定上開有罪部分
    （含販賣第一級毒品海洛因予莊新發3次）外，另外販賣第
    一級毒品海洛因予莊新發2次，每次1000元云云，固非無見
    。惟本院依「罪疑唯輕」之原則，被告自白部分，以其【有
    確實佐證部分】，認定被告僅有販賣第一級毒品海洛因予莊
    新發3 次，每次500元，已如前述（見本判決理由欄貳、甲
    、一部分）。公訴意旨關於被告販賣予證人莊新發之時間、
    次數、金額及所得認定與本判決犯罪事實欄所示記載不符部
    分（其他2次），均無積極證據足資認定，應認該部分被告
    之犯罪不能證明，而且檢察官以各次販毒為接續犯之實質上
    一罪關係，就此部分爰不另為無罪之諭知。
據上論結，應依刑事訴訟法第369條第1項前段、第364條、第299
條第1項前段，毒品危害防制條例第4條第1項、第17條、第18條
第1項前段、第19條第1項，刑法第11條前段、第47條第1項、第
51條第5款，判決如主文。
本案經檢察官甲○○到庭執行職務。
中    華    民    國    97    年    5    月    13   日
            刑事第六庭  審判長法  官  李  文  雄
                              法  官  邱  顯  祥
                              法  官  林  靜  芬
上列正本證明與原本無異。
如不服本判決應於收受送達後十日內向本院提出上訴狀，其未敘
述上訴之理由者並得於提起上訴後十日內向本院補提理由書（均
須按他造當事人之人數附繕本）。
                              書記官  高  勳  楠
中    華    民    國    97    年    5    月    13   日
【附表】
┌──┬───┬───┬────┬──────┬─────────────────┐
│編號│販賣對│ 時間 │  地點  │毒品種類次數│        所犯罪名及處罰            │
│    │象    │      │        │及價格      │                                  │
├──┼───┼───┼────┼──────┼─────────────────┤
│一  │莊新發│95年8 │彰化縣溪│販賣第一級毒│(一)販賣第一級毒品，累犯，處有期徒刑│
│    │      │月25日│湖鎮果菜│品海洛因價格│  拾伍年陸月；行動電話支（含SIM │
│    │      │起至95│市場、同│為500元（重 │  卡貳張）、電子磅秤壹個、塑膠剷管│
│    │      │年9月 │鎮成功國│量不詳）。  │  貳支、分裝袋壹包均沒收；販賣第一│
│    │      │26日止│中附近等│            │  級毒品海洛因所得新臺幣伍佰元沒收│
│    │      │      │地      │            │  ，如全部或一部不能沒收時，以其財│
│    │      │      │        │            │  產抵償之。                      │
│    │      │      │        ├──────┼─────────────────┤
│    │      │      │        │販賣第一級毒│(二)販賣第一級毒品，累犯，處有期徒刑│
│    │      │      │        │品海洛因價格│  拾伍年陸月；行動電話支（含SIM │
│    │      │      │        │為500元（重 │  卡貳張）、電子磅秤壹個、塑膠剷管│
│    │      │      │        │量不詳）。  │  貳支、分裝袋壹包均沒收；販賣第一│
│    │      │      │        │            │  級毒品海洛因所得新臺幣伍佰元沒收│
│    │      │      │        │            │  ，如全部或一部不能沒收時，以其財│
│    │      │      │        │            │  產抵償之。                      │
│    │      │      │        ├──────┼─────────────────┤
│    │      │      │        │販賣第一級毒│(三)販賣第一級毒品，累犯，處有期徒刑│
│    │      │      │        │品海洛因價格│  拾伍年陸月；行動電話支（含SIM │
│    │      │      │        │為500元（重 │  卡貳張）、電子磅秤壹個、塑膠剷管│
│    │      │      │        │量不詳）。  │  貳支、分裝袋壹包均沒收；販賣第一│
│    │      │      │        │            │  級毒品海洛因所得新臺幣伍佰元沒收│
│    │      │      │        │            │  ，如全部或一部不能沒收時，以其財│
│    │      │      │        │            │  產抵償之。                      │
├──┼───┼───┼────┼──────┼─────────────────┤
│二  │丙○○│95年08│彰化縣溪│販賣第一級毒│(一)販賣第一級毒品，累犯，處有期徒刑│
│    │      │月間某│湖鎮地政│品海洛因價格│  拾伍年陸月；行動電話支（含SIM │
│    │      │日起至│事務所、│為1000元（重│  卡貳張）、電子磅秤壹個、塑膠剷管│
│    │      │95年09│彰化縣埤│量不詳）。  │  貳支、分裝袋壹包均沒收；販賣第一│
│    │      │月間某│頭鄉之鹿│            │  級毒品海洛因所得新臺幣壹仟元沒收│
│    │      │日止  │島橋附近│            │  ，如全部或一部不能沒收時，以其財│
│    │      │      │等地    │            │  產抵償之。                      │
│    │      │      │        ├──────┼─────────────────┤
│    │      │      │        │販賣第一級毒│(二)販賣第一級毒品，累犯，處有期徒刑│
│    │      │      │        │品海洛因價格│  拾伍年陸月；行動電話支（含SIM │
│    │      │      │        │為1000元（重│  卡貳張）、電子磅秤壹個、塑膠剷管│
│    │      │      │        │量不詳）。  │  貳支、分裝袋壹包均沒收；販賣第一│
│    │      │      │        │            │  級毒品海洛因所得新臺幣壹仟元沒收│
│    │      │      │        │            │  ，如全部或一部不能沒收時，以其財│
│    │      │      │        │            │  產抵償之。                      │
│    │      │      │        ├──────┼─────────────────┤
│    │      │      │        │販賣第一級毒│(三)販賣第一級毒品，累犯，處有期徒刑│
│    │      │      │        │品海洛因價格│  拾伍年陸月；行動電話支（含SIM │
│    │      │      │        │為1000元（重│  卡貳張）、電子磅秤壹個、塑膠剷管│
│    │      │      │        │量不詳）。  │  貳支、分裝袋壹包均沒收；販賣第一│
│    │      │      │        │            │  級毒品海洛因所得新臺幣壹仟元沒收│
│    │      │      │        │            │  ，如全部或一部不能沒收時，以其財│
│    │      │      │        │            │  產抵償之。                      │
├──┼───┼───┼────┼──────┼─────────────────┤
│ 三 │乙○○│95年09│彰化縣溪│販賣第一級毒│(一)販賣第一級毒品，累犯，處有期徒刑│
│    │      │月間  │湖鎮顯光│品海洛因價格│  拾伍年陸月；行動電話支（含SIM │
│    │      │      │路附近之│為1000元（重│  卡貳張）、電子磅秤壹個、塑膠剷管│
│    │      │      │產業道路│量不詳）。  │  貳支、分裝袋壹包均沒收；販賣第一│
│    │      │      │旁      │            │  級毒品海洛因所得新臺幣壹仟元沒收│
│    │      │      │        │            │  ，如全部或一部不能沒收時，以其財│
│    │      │      │        │            │  產抵償之。                      │
│    │      │      │        ├──────┼─────────────────┤
│    │      │      │        │販賣第一級毒│(二)販賣第一級毒品，累犯，處有期徒刑│
│    │      │      │        │品海洛因價格│  拾伍年陸月；行動電話支（含SIM │
│    │      │      │        │為500元（重 │  卡貳張）、電子磅秤壹個、塑膠剷管│
│    │      │      │        │量不詳）。  │  貳支、分裝袋壹包均沒收；販賣第一│
│    │      │      │        │            │  級毒品海洛因所得新臺幣伍佰元沒收│
│    │      │      │        │            │  ，如全部或一部不能沒收時，以其財│
│    │      │      │        │            │  產抵償之。                      │
│    │      │      │        ├──────┼─────────────────┤
│    │      │      │        │販賣第一級毒│(三)販賣第一級毒品，累犯，處有期徒刑│
│    │      │      │        │品海洛因價格│  拾伍年陸月；行動電話支（含SIM │
│    │      │      │        │為500元（重 │  卡貳張）、電子磅秤壹個、塑膠剷管│
│    │      │      │        │量不詳）。  │  貳支、分裝袋壹包均沒收；販賣第一│
│    │      │      │        │            │  級毒品海洛因所得新臺幣伍佰元沒收│
│    │      │      │        │            │  ，如全部或一部不能沒收時，以其財│
│    │      │      │        │            │  產抵償之。                      │
└──┴───┴───┴────┴──────┴─────────────────┘


司法院資訊處製作；財團法人民間司法改革基金會備份。
